【裁判字號】    92,台上,2932
【裁判日期】    920529
【裁判案由】    違反槍砲彈藥刀械管制條例
【裁判全文】
最高法院刑事判決                              九十二年度台上字第二九三二號
    上  訴  人  甲○○
右上訴人因違反槍砲彈藥刀械管制條例案件，不服台灣高等法院中華民國九十二年三
月十一日第二審判決︵九十一年度上訴字第二三三七號，起訴案號：台灣台北地方法
院檢察署九十一年度偵字第三九二八號︶，提起上訴，本院判決如左：
    主  文
上訴駁回。
    理  由
按刑事訴訟法第三百七十七條規定，上訴於第三審法院，非以判決違背法令為理由，
不得為之。是提起第三審上訴，應以原判決違背法令為理由，係屬法定要件。如果上
訴理由狀並未依據卷內訴訟資料，具體指摘原判決不適用何種法則或如何適用不當，
或所指摘原判決違法情事，顯與法律規定得為第三審上訴理由之違法情形，不相適合
時，均應認其上訴為違背法律上之程式，予以駁回。本件原審經調查證據之結果，依
憑上訴人甲○○與周三和、鄭有慶之部分供詞、被害人歐陽文潼之指訴、證人周炳南
與現場目擊證人洪蕾蕾之證詞、查扣之手槍二支、子彈六顆︵子彈經鑑驗，已試射用
罄︶、內政部警政署刑事警察局民國九十一年三月八日刑鑑字第０九一００四０六九
四號、第０九一００三七三二０號函文︵見偵查卷第八十三、八十四頁、第一審卷第
三十九、四十頁︶、現場圖照片、歐陽文潼之診斷證明書等證據，斟酌取捨，綜合判
斷，認定上訴人成立犯罪，乃撤銷第一審不當之科刑判決，改依牽連犯、想像競合犯
，從一重論處上訴人共同未經許可持有手槍︵累犯︶罪刑，已於判決理由欄詳敘所憑
之證據及證據證明力得心證之判斷理由，從形式上觀察，並無違背法令之情形存在。
又查：(一)、刑法第一百六十四條第二項之頂替犯人或脫逃人罪，其構成要件須、有
意圖犯藏匿犯人或依法逮捕拘禁之脫逃人或使之隱避之行為；、有頂替之行為；始
足當之。原判決並無認定上訴人有藏匿周三和、鄭有慶或使之隱避之犯行。至於上訴
人所稱本件犯行僅伊一人所為，周三和、鄭有慶二人並無參與云云，應係迴護周三和
、鄭有慶，而獨自承擔刑責之詞，尚與藏匿犯人或使之隱避之行為有間。故上訴人所
為顯與刑法第一百六十四條第二項之頂替犯人或脫逃人罪之要件不相適合，從而，原
判決未就刑法第一百六十四條第二項之頂替犯人或脫逃人罪，予以論述，並無判決不
適用法則或理由不備之違法可言。(二)、槍砲彈藥刀械管制條例第十八條第四項規定﹁
犯本條例之罪，於偵查或審判中自白，並供述全部槍砲、彈藥、刀械之來源及去向，
因而查獲或因而防止重大危害治安事件之發生者，減輕或免除其刑。拒絕供述或供述
不實者，得加重其刑至三分之一﹂。本件於九十一年二月二十日案發後，被害人歐陽
文潼即於當日向警報案，指稱對方有三人，知道渠等綽號為﹁黑鼻仔﹂、﹁慶仔﹂、
﹁產婆﹂︵見偵查影印卷第十二之一頁︶，即歐陽文潼已向警員指稱涉案之人。而上
訴人綽號為﹁黑鼻仔﹂，﹁慶仔﹂指鄭有慶，﹁產婆﹂則為周三和，故案發當日警方
因歐陽文潼之指訴，已知悉上訴人涉案；而上訴人於九十一年二月二十五始向警方投
案，足見警方非因上訴人之供述而查獲本案，且上訴人係於案發後投案，並無因其投
案而有防止重大危害治安事件之發生情事。故上訴人所為與前揭得予減輕或免除其刑
之要件不符，原判決未依前述條項之規定減免其刑，自無判決不適用法則之違法情事
。(三)、原判決認定上訴人就未經許可，持有手槍、子彈等犯行，與周三和、鄭有慶有
犯意聯絡及行為分擔，為共同正犯，已詳敘所憑之證據及其認定之理由；且共犯於另
一案件之證據及所認定之事實，屬事實審法院得予自由判斷之範疇，不受另一案件所
認事實之拘束，原判決亦予說明。從而，縱周三和、鄭有慶已經檢察官為不起訴處分
，亦不能執此指原判決違法。上訴意旨所指摘原判決違法事項，顯與法律規定得為第
三審上訴理由之違法情形不相適合，其上訴違背法律上之程式，應予駁回。
據上論結，應依刑事訴訟法第三百九十五條前段，判決如主文。
中      華      民      國    九十二    年      五      月    二十九    日
                              最高法院刑事第九庭
                                  審判長法官  陳  炳  煌
                                        法官  陳  正  庸
                                        法官  韓  金  秀
                                        法官  吳  信  銘
                                        法官  徐  文  亮
      右正本證明與原本無異
                                              書  記  官
中      華      民      國    九十二    年      六      月      二      日


司法院資訊處製作；財團法人民間司法改革基金會備份。
